【裁判字號】    98,易,1178
【裁判日期】    980819
【裁判案由】    詐欺
【裁判全文】
臺灣臺北地方法院刑事判決              98年度易字第1178號
公  訴  人  臺灣臺北地方法院檢察署檢察官
被      告  乙○○
上列被告因詐欺案件，經檢察官提起公訴（98年度偵字第8025、
9287號），及移送併辦（臺灣板橋地方法院檢察署98年度偵字第
8876號），本院判決如下：
    主  文
乙○○幫助意圖為自己不法之所有，以詐術使人將本人之物交付
，處有期徒刑參月，如易科罰金，以新臺幣壹仟元折算壹日。
    事  實
一、乙○○預見某真實姓名、年籍不詳之人不自行申辦郵局或銀
    行帳戶而向他人索用，係擬供為詐欺等不法犯罪行為贓款匯
    入之人頭帳戶之用等事實，竟以此事實之發生不違背其本意
    之幫助詐欺不確定故意，於民國97年11月28日以後至同年12
    月7 日間之某日，在臺灣地區某不詳地點，將其前所申辦之
    臺灣新光商業銀行股份有限公司新店分行帳戶（即原誠泰銀
    行，址設臺北縣新店市○○路311 號，帳號為000000000000
    0 號，下稱新光銀帳戶）及華泰商業銀行新店分行帳戶（址
    設臺北縣新店市○○街2 號，帳號為0000000000000 號，下
    稱華泰銀帳戶）之存摺、晶片金融卡（含密碼），均交予該
    不詳之人使用。嗣該人與同詐騙集團之成員（均非係未滿18
    歲之人）間，意圖為自己不法之所有，共同基於詐欺取財之
    犯意聯絡，於97年12月7 日當日，先後為如下之行為：
  (一)該集團遣某兩男子及某女子先後於當日傍晚，自稱東森購物
    員工，去電甲○○，佯稱其某筆購物誤設定成每10分鐘扣款
    ，需前往提款機操作方能整理資料解決問題，致甲○○陷於
    錯誤，依指示於當日傍晚5 時50分許，錯將其帳戶內之新臺
    幣（下同）29,989元轉出並匯入對方指定之上開新光銀帳戶
    內（其餘兩筆現金存款悉與本案無關），該集團成員並隨即
    將之提領一空，因而詐欺得手，嗣因甲○○去電詢問東森購
    物及郵局人員，方知受騙。
  (二)該集團遣某女子於當日傍晚6 時許，自稱東森購物員工，去
    電戊○○，佯稱其某筆購物款項誤簽分期付款單，需依銀行
    服務人員指示處理，後又遣某男子去電自稱高姓銀行客服人
    員，要求戊○○操作提款機轉帳匯款以便解決問題，致戊○○陷於錯誤，依指示於當日晚上7 時33分許，錯將3,456 元
    轉出並匯入對方指定之上開新光銀帳戶內，該集團成員並隨
    即將之提領一空，因而詐欺得手，嗣因戊○○去電銀行求證
    ，始知受騙。
  (三)該集團成員再以同一模式分別去電丙○○、己○○及丁○○
    3 人，詐稱其等某筆網路購物交易誤設定成分期付款，如要
    取消，需依銀行客服人員指示前往提款機操作，致該3 人先
    後陷於錯誤，丙○○於當日下午4 時28分許，錯將其帳戶內
    之25,998元轉出並匯入對方指定之上開華泰銀帳戶內（併辦
    意旨書誤載為25,598元），己○○於當日下午5 時17分許，
    誤將其帳戶內之29,989元轉匯至對方指定之上開華泰銀帳戶
    內，丁○○則於當日晚上6 時35分許，將其帳戶內之29,989
    元轉出並匯入對方指定之上開華泰銀帳戶內（另1 筆匯款與
    本案無關），該集團成員並隨即將之提領一空，因而詐欺得
    手，後該3 人始先後察覺已然受騙。
二、案經被害人甲○○、戊○○訴由臺北縣政府警察局新店分局
    報請臺灣臺北地方法院檢察署檢察官偵查起訴及由臺灣板橋
    地方法院檢察署檢察官移送併辦。
    理  由
一、證據能力：本件認定事實所引用之卷內所有卷證資料（包含
    人證、書證等，詳下述及者），並無證據證明係公務員違背
    法定程序所取得，與本案亦有自然之關連性，被告乙○○於
    準備程序迄至本案言詞辯論終結，均未提出關於證據能力之
    聲明異議（見本院卷第16、33、34頁等筆錄），且卷內之文
    書證據，亦無刑事訴訟法第159 條之4 之顯有不可信之情況
    或其他不得作為證據之情形，本院認引為證據為適當，是依
    刑事訴訟法第159 條之4 、之5 等規定，下述認定事實所引
    用之證據方法均有證據能力，合先敘明。
二、訊據被告始終矢口否認涉有何幫助詐欺之犯行，辯稱：其將
    上開新光銀及華泰銀帳戶之晶片金融卡申辦出來後，本來是
    要把郵局帳戶的錢存入該兩帳戶內，但連同存摺一起放在機
    車置物箱內，都不見了，是後來要去郵局提款，發現帳戶遭
    列為警示帳戶，又有警察通知約詢，才發現不見云云。然查
    ，上開事實，證人即被害人甲○○、戊○○、丙○○、己○○及丁○○業已分別於警詢中就其等遭詐騙而依指示匯款至
    上開兩帳戶內之經過陳述甚詳，並有新光銀及華泰銀函覆之
    該兩帳戶存摺存款業務往來約定書（開戶申請書）、帳戶歷
    史交易查詢報表在卷可稽（依序見98偵8025卷第20頁以下、
    98偵5184卷第29頁以下），且有被害人5 人提出之匯款單據
    或存摺內頁明細共5 件、警製受理各類案件紀錄表、受理詐
    騙帳戶通報警示簡便格式表等件存卷為憑；雖被告自警詢時
    起屢屢答辯如上，然查，被告同於97年11月24日向上開兩銀
    行申辦該兩帳戶之晶片金融卡並齊於同年月28日啟用（見本
    院卷第12、28頁），惟此後卻無任何其自承己為之交易紀錄
    ，然其名義之中華郵政股份有限公司新店郵局帳戶（局號：
    0000000 號、帳號：0000000 號）自上開兩銀行晶片卡啟用
    日後至97年12月19日郵局晶片卡核發前，尚有包括於97年12
    月5 日委發款項入帳後隨即跨行提款在內之多筆正常交易紀
    錄（見本院卷第21頁函文及後附之客戶歷史交易清單），則
    被告大費周章辦成上開兩銀行晶片卡後，卻未用在其所稱欲
    將郵局帳戶內款項存入銀行之途，且此等發生在本案被害人
    5 人於97年12月7 日遭詐騙匯款前之事實，更與被告於審理
    中辯稱因為郵局晶片卡無法正常使用，以致無法將郵局款項
    領出存入銀行之事全然無關（見本院卷第35頁筆錄），則被
    告上開換發銀行晶片卡原因之供述，顯足以啟人疑竇；又被
    告上開將存摺、金融卡（含密碼）一同放在機車置物箱內遺
    失之辯解果若為真，則被告取回甫申辦且獲啟用並期能存款
    之晶片金融卡等重要個人金融資料後，竟隨意丟在其自承連
    安全帽、雨衣等機車騎士常備但價廉之物均不會放入而會帶
    回家中之機車置物箱內，且雖該機車少騎但非此後從未騎乘
    ，被告卻仍全然不知該兩銀行晶片卡尚未取出，更從未發現
    遺失或遭竊，以致未採取任何掛失或報警等避免遭盜用（領
    ）之防範措施，迄至98年初方被動知悉晶片卡不見（以上參
    見本院卷第16、34頁筆錄），衡以通常經驗法則，被告上開
    舉措、反應，明顯違背常情，其誰能信？再結合前揭被告就
    申辦晶片卡原因之辯解之可疑，益證被告對於該兩銀行晶片
    卡（含密碼）之去向並未吐實，上開遺失之說斷非事實，是
    參酌被告辦出晶片卡及被害人遭騙之時序先後，堪認被告係
    於97年11月28日晶片卡啟用後至同年12月7 日被害人5 人匯
    款前之某日，在臺灣地區某不詳地點，將其前所申辦之新光
    銀及華泰銀帳戶存摺、晶片金融卡（含密碼）交付予某不詳
    之人（依罪疑惟輕原則認定非係未滿18歲之人，且非售出帳
    戶），幫助其人與同詐騙集團成員（同認定為非係未滿18歲
    之人）分向被害人5 人詐得上開金額之事實已明；查銀行活
    期儲蓄存款帳戶，一般人極易申請取得，且個人之存款帳戶
    存簿、印章、提款卡（含密碼）等資料，乃關係該帳戶款項
    之存取，若非極為信任之親友因急迫情形有立即使用必要等
    特殊情形外，否則本可自行開立帳戶使用，自無須任意向他
    人索用，個人之帳戶資料，亦無隨便交予他人之理；參照政
    府、媒體多年來向民眾大力宣導勿交付帳戶予他人而成為犯
    罪集團幫兇之眾所周知之事實，被告身為高職肄業、智識正
    常之成年人，自難諉為不知，而被告仍親將該等帳戶資料交
    予來歷不明之某人，臨訟又反覆杜撰帳戶資料遺失之情，實
    嚴重悖於通常事理，則綜觀上開各節，當信被告主觀上已然
    預見類如詐欺取財之犯罪事實發生，縱如此亦不違背其本意
    ，被告確係基於幫助詐欺取財之不確定故意，而一次提供上
    開兩帳戶資料予某詐騙集團之成員，致該人所屬集團以此分
    向被害人5 人詐得上開款項之情已明（然非匯入上開兩帳戶
    之款項，均非被告上開幫助行為所致，自與本案無關，附此
    敘明），被告歷次所辯，查與事實不符，尚無從採信，本案
    事證已臻明確，被告犯行堪以認定，自應依法論科。
三、查被告係將其所申辦之新光銀及華泰銀帳戶存摺、晶片金融
    卡（含密碼）交予某不詳但非係未滿18歲之人，雖可預見該
    人與其他共犯係從事詐欺取財等不法行為且縱如此亦不違背
    本意，然此僅係對其等之詐欺取財犯行提供助力，並非有何
    共同正犯之犯意聯絡及行為分擔，且尚不能證明被告知悉該
    人及其集團係從事常業詐欺或其他重大犯罪，故核被告所為
    ，僅係犯刑法第30條第1 項前段、第339 條第1 項之幫助詐
    欺取財罪。被告係以一交付兩帳戶存摺、晶片金融卡（含密
    碼）予他人之行為，幫助正犯侵害被害人5 人之財產法益，
    故係一行為觸犯數罪名，為想像競合犯，應依刑法第55條規
    定，從一重處斷。又被告係幫助犯，斟酌其犯罪情節，依刑
    法第30條第2 項規定，減輕其刑。爰審酌被告不顧政府近年
    來為查緝犯罪，大力宣導民眾勿因出售、出借帳戶或提供資
    料因而成為詐騙集團之幫兇，而仍交付上開帳戶資料予他人
    ，且造成被害人5 人共10餘萬元之金錢損失，犯罪所造成之
    損害非輕，犯後又否認犯行，飾詞卸責，且尚未賠償被害人
    之損失，態度難稱良好，暨其素行尚可、生活狀況、犯罪之
    手段等一切情狀，認公訴檢察官當庭求處有期徒刑7 月尚嫌
    過重，故量處如主文所示之刑，並諭知易科罰金之折算標準
    ，且未宣告緩刑，以示懲儆，並期自新。
四、末被告已將上開帳戶之存摺、晶片金融卡（含密碼）交予對
    方，此業已認定如前，既已交付，則上開物品即非屬被告所
    有，此外亦別無法定應沒收之事由存在，縱不能證明該等物
    品業已滅失，亦無從依法宣告沒收，附此敘明。
據上論斷，應依刑事訴訟法第299 條第1 項前段，刑法第339 條
第1 項、第55條、第30條第1 項前段、第2 項、第41條第1 項前
段，刑法施行法第1 條之1 第1 項、第2 項前段，判決如主文。
本案經檢察官林冠佑到庭執行職務。
中    華    民    國    98    年    8     月    19    日
                  刑事第五庭  審判長法  官  黃程暉
                                    法  官  鄭昱仁
                                    法  官  吳勇毅
上正本證明與原本無異。
如不服本判決應於收受送達後10日內向本院提出上訴書狀，並應
敘述具體理由；其未敘述上訴理由者，應於上訴期間屆滿後20日
內向本院補提理由書（均須按他造當事人之人數附繕本）「切勿
逕送上級法院」。告訴人或被害人如對於本判決不服者，應具備
理由請求檢察官上訴，其上訴期間之計算係以檢察官收受判決正
本之日期為準。
                                    書記官  游秀珠
中    華    民    國    98    年    8     月    20    日
附錄本案論罪科刑之法條：
中華民國刑法第339條（普通詐欺罪）
意圖為自己或第三人不法之所有，以詐術使人將本人或第三人之
物交付者，處5 年以下有期徒刑、拘役或科或併科1 千元以下罰
金。
以前項方法得財產上不法之利益或使第三人得之者，亦同。
前二項之未遂犯罰之。
中華民國刑法第30條
（幫助犯及其處罰）
幫助他人實行犯罪行為者，為幫助犯。雖他人不知幫助之情者，
亦同。
幫助犯之處罰，得按正犯之刑減輕之。


司法院資訊處製作；財團法人民間司法改革基金會備份。
